【裁判字號】    92,台上,2194
【裁判日期】    920424
【裁判案由】    毀棄損壞
【裁判全文】
最高法院刑事判決                              九十二年度台上字第二一九四號
    上  訴  人  丁○○
    自訴代理人  許景鐿律師
    被      告  丙○○
                甲○○
                戊○○
    右二人共同
    選任辯護人  黃秀蘭律師
    被      告  己○○
                乙○○原名洪.
右上訴人因自訴被告等毀棄損壞案件，不服台灣高等法院台中分院中華民國八十九年
十一月三十日第二審判決︵八十九年度上訴字第九四七號，自訴案號：台灣南投地方
法院八十八年度自字第七六號︶，提起上訴，本院判決如左：
    主  文
上訴駁回。
    理  由
按刑事訴訟法第三百七十七條規定：上訴於第三審法院，非以判決違背法令為理由，
不得為之。是提起第三審上訴，應以原判決違背法令為理由，係屬法定要件。如果上
訴理由係對原審已調查明確並於判決內論駁或說明之事項，徒憑己見重為事實上之爭
辯，或任意指摘，顯與法律規定得為第三審上訴理由之違法情形不相適合時，即應認
其上訴為違背法律上之程式，予以駁回。本件原判決以：上訴人自訴意旨略稱坐落南
投縣竹山鎮○○路○段八六○號之系爭建物︵即原月世界理容企業、鳳凰茶藝館、嘉
年華ＫＴＶ︶，係屬上訴人於取得案外人台灣省青果運銷合作社︵下稱青果合作社︶
出具之土地使用同意書後，自民國︵下同︶八十五年九月起陸續斥資新台幣︵下同︶
一億五百八十四萬二千八百元所興建，被告甲○○、戊○○為任職青果合作社之人員
，丙○○為向青果合作社購買系爭建物所坐落土地之承買人，其三人明知系爭建物，
青果合作社僅取得遷讓房屋之執行名義，卻共謀僱請被告己○○、乙○○二人，分別
於八十八年七月八日及同月中旬，使用挖土機將系爭建物連同裝潢夷為平地，毀損殆
盡，因認被告等共同涉犯刑法第三百五十三條之毀壞他人建築物罪嫌云云︵另自訴被
告等涉犯刑法第三百零六條之無故侵入住宅罪部分，業經第一審以撤回自訴論，被告
等被訴涉犯刑法第一百三十九條之損害查封標示罪部分，經第一審判決無罪確定︶；
但經原審審理結果，認上訴人並非本件犯罪之直接被害人，無從提起本件毀損建築物
犯罪之自訴，因而撤銷第一審關於上開部分之判決，改判諭知自訴不受理。業經敘明
：(一)系爭建物原係由青果合作社於八十年五月三十一日，將原集貨包裝場出租予案
外人滿堂春企業有限公司︵下稱滿堂春公司，當時上訴人為負責人︶，租賃期間自八
十年五月三十一日起至八十五年五月三十日止；上訴人於租賃期間之八十二年六月間
向青果合作社提出申請書，表明為業務需要請求青果合作社正式同意其在系爭建物辦
理增建，並切結該增建部分於租期屆滿時無條件交還青果合作社，青果合作社乃出具
同意書與上訴人；上開租賃期間屆滿後，青果合作社又於八十五年七月二十九日，將
系爭建物全棟出租予案外人即上訴人之夫許進盛，租期自八十五年八月一日起至八十
七年六月三十日止各等情，有租賃契約、公證書、申請書、切結書、青果合作社函稿
及土地使用權同意書、現場照片等可稽。(二)上訴人出具申請書、切結書之日期均為
八十二年六月十日，該申請書於八十二年六月十四日由青果合作社收文，並於六月十
五日擬稿呈請同意出具﹁土地使用權同意書﹂，如上訴人至八十五年始動工興建，卻
於八十二年出具切結書，不合常情；證人陳進豐、許其來亦分別於第一審及原審證稱
系爭建物係於五、六年前所改建云云，南投縣稅捐稽徵處竹山分處函覆第一審且稱：
系爭建物其房屋稅於八十一年由應繳本稅七千四百五十八元，調整至十八萬二千六百
二十九元，係因舊有房屋拆除改建，稅額增加係由於建物面積擴增、使用類別及構造
改變所致，復函覆原審稱：該址係由該處於八十年七月派員清查發現改建，並未拍攝
相片，惟有上述房屋平面圖可憑各等語，對照被告甲○○等所提八十一年四月十三日
收文之函文內容，及上訴人於原審陳稱房屋是八十二年蓋，八十五年完成等語，並參
以南投縣竹山鎮公所八十二年七月二十九日致青果合作社函稱﹁本所辦理都市計劃二
十六號道路，貴公司廣告招牌佔用道路截角用地，影響工程進行，請於文到三日內自
行遷移，以利工進，請查照﹂，足見系爭建物之增改建，於八十一、八十二年間應已
搭建完成，上訴人徒以其提出之同意書上記載日期為﹁八十五年九月一日﹂，主張該
建物係於第一次租期屆滿後之八十五年九月間始陸續建造完成云云，難認事實相符，
不可採取。(三)滿堂春公司與青果合作社間房屋租賃契約書第五條第五款記載：﹁房
屋有改裝設施之必要，乙方︵即承租人︶應取得甲方︵即出租人︶同意後得自行裝設
，甲方不負任何費用，但不得損害原有建築結構。﹂許進盛與青果合作社間租賃契約
書第十條第五款亦記載：﹁房屋如有改裝或修繕設施之必要，乙方應取得甲方之同意
後，得自行改裝，於租賃期滿乙方應負責恢復原狀，若有未恢復原狀或未搬遷之設備
及傢俱視為拋棄，任由甲方處理不得有任何請求。﹂可見該租賃期間有改裝請求權人
均限於承租人，而非其他人，甚為明確，上訴人縱以個人名義提出申請，其申請書上
已表明係在承租土地為上開申請改建之請求，則青果合作社以同一用語或名義函覆同
意而出具同意書，應係同意承租人滿堂春公司可增改建，而非上訴人可自行改建，上
訴人執該同意書主張其係增改建之所有權人，亦難採取。(四)上訴人於第一審提出所
謂出資一億多元增改建之明細，充其量僅能證明該建物內有該等設備等物，尚難認即
係增改建之出資搭建證明，且其所舉證人陳進豐於第一審證稱其係許進盛所雇用搭建
，工資向許進盛領取，復與證人許其來於原審證稱其等係許進盛所雇用，各領取一、
二百萬元工程款各等語，上訴人亦稱承租、增改建均係其先生在處理云云，且無法提
出其出資搭建資金來源之證明，證人許進盛亦未提及何人出資；況原審依上訴人聲請
函調台中區中小企業銀行名間辦事處︵戶名滿堂春公司丁○○︶、南投市信用合作社
︵戶名丁○○、盛品行︶、台中區中小企業銀行草屯分行︵戶名滿堂春飲食部許進盛
︶之資金往來明細結果，各該帳戶均於八十二年七月間結清，且僅南投市信用合作社
之帳戶為上訴人個人所有，其又何有資金於八十五年間為該增改建，是以上訴人所稱
系爭建物係其個人出資所建及增改建時間，自難採信。系爭建物難認係上訴人所建造
，其並非本件犯罪之直接被害人，第一審以被告等之行為不構成毀壞他人建築物罪，
而為無罪之判決，為有未合各等情。核其推理論斷，於經驗法則、論理法則等證據法
則尚無違誤。上訴意旨略稱：(1)系爭建物係青果合作社於八十年五月間出租予滿堂春
公司使用，而由上訴人與夫許進盛二人斥資，將原有建物屋頂、牆壁拆除殆盡，以僅
存之四根樑柱為基礎，加以改建，並於八十二年間取得青果合作社同意，增建二、三
樓，其所有權應屬原始起造之上訴人與夫所共有，上訴人既係系爭建物之共有人之一
，為被告等毀損建築物之直接被害人，自得提起本件自訴。原判決認上訴人非直接被
害人，不得提起自訴，有不適用法則及適用法則不當之違法。(2)法人與自然人之人格
各別獨立，原審錯將系爭建物承租人滿堂春公司法定代理人丁○○，與向青果合作社
提出申請同意之自然人丁○○混為一談，其認事用法違背法令。(3)原判決理由第二項
之︵二︶一方面認定系爭建物係丁○○於八十二年六月十日後始改建一樓及新建一、
二樓，卻又認該建物於八十年七月間南投縣稅捐稽徵處竹山分處派員清查時即已存在
，亦屬採證違法。(4)青果合作社出租系爭建物予滿堂春公司，經改建後已屬不同財產
客體，原判決徒以納稅義務人並未變更，混淆其財產主體屬性，其認事用法有誤。(5)
依證人陳進豐、許其來於原審之證供，足以證明系爭建物確係上訴人出資，由配偶代
尋施作鐵棟、泥水師傅等，予以改建完成，屬上訴人所有，上訴人自得提起本件自訴
云云。然查：(一)上訴人於第一審及原審均陳稱系爭建物係其斥資興建，屬其個人所有
，上訴意旨(1)所稱係上訴人與其夫許進盛斥資所建，屬二人共有，與卷內訴訟資料不
相一致，原判決未作此認定，自無違誤。(二)原判決理由第二項之︵二︶所引述上開稅
捐機關函稱於八十年七月派員清查時發現改建等情，非謂當時已完成搭建，此與原審
認定系爭建物之增改建完成時間係於八十一、八十二年間，在時間認定上即難認矛盾
。(三)原判決理由第二項之︵四︶前段之論斷，係依稅捐機關之覆函，說明系爭建物於
八十八年七月註銷房屋稅籍前，繳納義務人始終為青果合作社，其間並無變更，並非
執為認定系爭建物非上訴人所有之唯一論據，亦無上訴意旨(四)所指違法情形。其餘上
訴意旨係對原審已調查明確並於判決內論駁或說明之事項，徒憑己見重為事實上之爭
辯，或任意指摘，自與法律規定得為第三審上訴理由之違法情形不相適合。綜上說明
，應認本件上訴違背法律上之程式，予以駁回。
據上論結，應依刑事訴訟法第三百九十五條前段，判決如主文。
中      華      民      國    九十二    年      四      月    二十四    日
                              最高法院刑事第十一庭
                                  審判長法官  呂  潮  澤
                                        法官  白  文  漳
                                        法官  陳  世  雄
                                        法官  孫  增  同
                                        法官  林  開  任
      右正本證明與原本無異
                                              書  記  官
中      華      民      國    九十二    年      四      月     三十     日


司法院資訊處製作；財團法人民間司法改革基金會備份。
